【裁判字號】    98,上更(一),12
【裁判日期】    991109
【裁判案由】    拆屋還地
【裁判全文】
臺灣高等法院臺中分院民事裁定  98年度上更(一)字第12號
聲  請  人
即被上訴人  戊○○
訴訟代理人  李建德律師
相  對  人
即上訴  人  丙○○
相  對  人
即追加被告  庚○○
相  對  人
即追加被告  丁○○
相  對  人
即追加被告  乙○○
相  對  人
即追加被告  甲○○
相  對  人
即追加被告  己○○○
上列當事人間拆屋還地事件，聲請人對於本院於中華民國98年11
月17日所為判決，聲請更正錯誤，本院裁定如下：
    主  文
本件判決原本及正本之當事人關於追加被告「王月荷」之記載，
應更正為「己○○○」。
    理  由
一、聲請論旨略以：本件相對人即追加被告己○○○之姓名原為
    「王月荷」，嗣因結婚後冠夫姓而變更為「己○○○」；雖
    聲請人於本院97年上字第121號上訴審審理中對其追加起訴
    時，將其名稱誤載為「王月荷」，然因本件為訴訟標的之法
    律關係不變，實際上亦由該當事人參與訴訟，爰聲請更正該
    相對人之姓名為「己○○○」等語。
二、按判決如有誤寫、誤算或其他類此之顯然錯誤者，法院得依
    聲請或依職權以裁定更正，民事訴訟法第232條第1項前段定
    有明文。所謂錯誤，包括當事人姓名或名稱之錯誤在內；關
    於當事人姓名或名稱之錯誤，祇須為訴訟標的之法律關係不
    變，實際上由該當事人參與訴訟，雖原告起訴所主張被告之
    姓名或名稱錯誤，並經法院對於姓名或名稱錯誤之當事人為
    裁判，仍應有上開法條之適用，有最高法院69年台職字第3
    號判例可循。又裁判中之顯然錯誤，得由法院自行更正者，
    不以出於法院之過失為必要，即本於當事人之陳述或書狀之
    記載所致之錯誤，亦得以裁定更正之；而關於當事人之姓名
    或名稱，因表示不正確發生之顯然錯誤，苟未變更該當事人
    之同一性，亦有民事訴訟法第232條第1項規定之適用（最高
    法院93年度台抗字第972號裁定參照）。
三、查本院前開判決原本、正本，依聲請人於本院上訴審之追加
    起訴狀所載（見本院上訴審卷一第100頁），以「王月荷」
    為追加被告，惟依聲請人所提出之戶口名簿及戶籍謄本互核
    以觀，該當事人之姓名應為「己○○○」，此已據本院調卷
    查明屬實，足認聲請人於本件追加起訴狀所載當事人「王月
    荷」，實為「己○○○」之誤，聲請人為此聲請更正，既未
    變更其當事人主體之同一性，其更正之聲請，應予准許。
四、爰依民事訴訟法第232條第1項，裁定如主文。
中    華    民    國    99    年    11    月    9     日
                民事第二庭    審判長法  官  邱森樟
                                    法  官  翁芳靜
                                    法  官  謝說容
以上正本係照原本作成。
不得抗告。
                                    書記官  胡美娟
中    華    民    國    99    年    11    月    10    日
                                                      Ｖ

司法院資訊處製作；財團法人民間司法改革基金會備份。
